臺灣宜蘭地方法院刑事判決
110年度訴字第158號
公  訴  人  臺灣宜蘭地方檢察署檢察官
被      告  林建祥


上列被告因強制等案件，經檢察官提起公訴（109年度偵字第258
5號），被告於準備程序中就被訴事實為有罪之陳述，經本院合
議庭裁定依簡式審判程序審理，並判決如下：
    主  文
林建祥犯強制罪，累犯，處有期徒刑參月，如易科罰金，以新臺
幣壹仟元折算壹日；又犯恐嚇危害安全罪，累犯，處有期徒刑參
月，如易科罰金，以新臺幣壹仟元折算壹日。應執行有期徒刑伍
月，如易科罰金，以新臺幣壹仟元折算壹日。
    犯罪事實
一、林建祥與張玲玲前為男女朋友關係，於民國108年11月2日上
    午5時許，2人在林建祥位於宜蘭縣○○鎮○○○巷00○0號住處內
    ，發生口角，張玲玲見自身手機遭林建祥摔壞（林建祥所涉
    毀棄損壞部分，業經撤回告訴，由本院另為不受理判決），
    隨即自該處離去，並駕駛車牌號碼000-0000號自用小客車行
    駛於高速公路，詎林建祥竟基於強制之犯意，駕駛車牌號碼
    0000-00號自用小客車緊追於後，於追上張玲玲之車輛後，
    即以將其車輛停擋於張玲玲之車輛左側，隨後下車強行將張
    玲玲從張玲玲車輛之駕駛座拉至副駕駛座，並駕駛張玲玲之
    車輛搭載張玲玲此強暴之方式，阻擋張玲玲之去向，妨害張
    玲玲駕駛自身車輛離去之權利（林建祥所涉傷害、毀棄損壞
    部分，均經撤回告訴，由本院另為不受理判決）。又林建祥
    於108年12月31日前某日，見張玲玲向其要求賠償金時，竟
    另基於恐嚇之犯意，透過通訊軟體LINE對張玲玲傳送：「我
    也會讓妳嘗盡苦頭」、「我要死」、「也會拖幾個陪我去」
    等文字訊息，以此加害生命、身體之事，恐嚇張玲玲，使張
    玲玲心生畏懼，致生危害於安全。
二、案經張玲玲訴由宜蘭縣政府警察局蘇澳分局報告臺灣宜蘭地
    方檢察署檢察官偵查起訴。
    理  由
一、按簡式審判程序之證據調查，不受第159條第1項之限制，刑
    事訴訟法第273條之2定有明文。是依上開規定，於行簡式審
    判程序之案件，被告以外之人於審判外之陳述，除有其他不
    得作為證據之法定事由外，應認具有證據能力。查本件如下
    引用被告以外之人於審判外之陳述，因本案採行簡式審判程
    序，復無其他不得做為證據之法定事由，揆諸前揭說明，應
    認均具有證據能力，合先敘明。
二、前揭犯罪事實，業據被告林建祥於本院準備及審理程序中坦
    承不諱（見本院卷第75頁至第76頁、第104頁至第105頁、第
    110頁），核與證人即告訴人張玲玲於警詢、偵查、本院準
    備程序時所證述之情節相符（見偵卷第5頁至第6頁、第38頁
    至第39頁、第48頁至第49頁），並有勘驗筆錄、臺北榮民總
    醫院蘇澳分院受理家庭暴力事件驗傷診斷書各1份、通訊軟
    體LINE對話紀錄擷取畫面10張、告訴人傷勢、手機及車輛毀
    損照片共25張在卷可稽（見偵卷第7頁至第16頁、第72頁至
    第80頁）。綜上，足認被告前揭自白與事實相符，堪予採信
    。本案事證明確，被告犯行洵堪認定，應予依法論科。
三、論罪科刑：
（一）本案被告行為後，刑法第304條、第305條規定業於108年1
      2月25日修正公布，並自同年月27日起生效施行。修正前
      刑法第304條第1項原規定為：「以強暴、脅迫使人行無義
      務之事或妨害人行使權利者，處3年以下有期徒刑、拘役
      或300元以下罰金。」、第305條原規定為：「以加害生命
      、身體、自由、名譽、財產之事恐嚇他人，致生危害於安
      全者，處2年以下有期徒刑、拘役或300元以下罰金。」且
      依刑法施行法第1條之1第1項、第2項前段規定，上開2罪
      罰金刑所定數額應提高30倍即最高額均為新臺幣9,000元
      ，而修正後刑法第304條第1項直接規定為：「以強暴、脅
      迫使人行無義務之事或妨害人行使權利者，處3年以下有
      期徒刑、拘役或9,000元以下罰金。」、第305條直接規定
      為：「以加害生命、身體、自由、名譽、財產之事恐嚇他
      人，致生危害於安全者，處2年以下有期徒刑、拘役或9,0
      00元以下罰金。」皆無須再提高倍數，可見本次修正僅係
      因94年1月7日刑法修正施行後，所定罰金之貨幣單位為新
      臺幣，且其罰金數額依刑法施行法第1條之1第2項前段規
      定提高為30倍，故本次修法將上開條文之罰金數額調整換
      算後予以明定，對被告尚無有利或不利之情形，自無須比
      較新舊法，而應逕予適用裁判時法。
（二）核被告所為，係犯刑法第304條第1項強制罪、同法第305
      條之恐嚇危害安全罪。被告所犯強制罪、恐嚇危害安全罪
      等2罪，犯意各別，行為互殊，應予分論併罰。又被告前
      因公共危險、侵占（31罪）、偽造文書（2罪）案件，分
      別經本院以106年度交簡字第1888號、臺灣高等法院以108
      年度上訴字第576號判處有期徒刑2月、6月（31罪）、3月
      （2罪）確定，上開數罪嗣經臺灣高等法院以108年度聲字
      第2040號裁定定應執行刑有期徒刑1年3月確定，其中公共
      危險經判處有期徒刑2月部分，已於107年9月28日徒刑執
      行完畢，此有臺灣高等法院被告前案紀錄表1份附卷可參
      （見本院卷第9頁至第16頁），被告於受前開有期徒刑執
      行完畢5年以內，故意再犯本件有期徒刑以上之各罪，俱
      為累犯，而依司法院大法官釋字第775號解釋意旨，有關
      刑法第47條第1項累犯加重本刑之規定，尚不生違反憲法
      一行為不二罰原則之問題，惟其不分情節，基於累犯者有
      其特別惡性及對刑罰反應力薄弱等立法理由，一律須加重
      最低本刑，於不符合刑法第59條所定要件之情形下，致生
      行為人所受之刑罰超過其所應負擔罪責之個案，其人身自
      由因此遭受過苛之侵害部分，對人民受憲法第8條保障之
      人身自由所為限制，不符憲法罪刑相當原則，牴觸憲法第
      23條比例原則。於此範圍內，在有關機關依該解釋意旨修
      正刑法第47條前，為避免發生上述罪刑不相當之情形，法
      院就該個案應依該解釋意旨，裁量是否加重最低本刑，不
      宜一律加重。本諸上揭解釋意旨，係指法院認為個案應量
      處最低法定刑為適當，又無法適用刑法第59條酌量減輕規
      定之情形，始應依本解釋意旨裁量不依累犯規定加重最低
      本刑。倘法院已就個案具體情節綜合觀察，審酌加重最低
      本刑後，認並無過苛情形，應認其裁量加重，並無違法可
      言（最高法院108年度台上字第2828號判決意旨參照）。
      本院審酌被告於前案執行完畢後非長之時間內，理應生警
      惕作用，期待其返回社會後能因此自我控管，然其竟未悛
      悔改過，不知悔悟，無視法律之嚴厲禁制，故意再犯本件
      前揭犯行，足見前罪之徒刑執行成效不彰，其對刑罰之反
      應力顯然薄弱，兼衡其於本案所犯情節亦具惡性，自不宜
      量處最低法定刑，而應酌量加重其之刑，以延長矯正期間
      ，將有助於其再社會化，亦符合憲法罪刑相當原則之要求
      ，爰均依刑法第47條第1項規定，加重其刑。
（三）爰審酌被告除前揭構成累犯之部分外，前另有侵占、偽造
      文書之犯罪科刑紀錄，業如前述，素行不佳，其猶不知警
      惕，僅因細故與告訴人發生爭執，竟不思以理性和平之方
      式處理糾紛，率以前開舉動，妨礙告訴人離去之權利之犯
      罪動機、目的及手段，所為顯然無視法律秩序，復恐嚇告
      訴人，致使他人心生畏懼，致生危害於安全，所為實有不
      該，惟其已與告訴人和解，告訴人於本院審理時亦當庭撤
      回有關傷害、毀棄損壞部分之告訴，有和解筆錄、刑事撤
      回告訴狀各1份存卷可考（見本院卷第81頁至第82頁、第8
      5頁至第86頁），兼衡其於本院審理中自陳家庭經濟情形
      為小康之生活狀況，高職肄業之智識程度，暨犯後坦承犯
      行等一切情狀，分別量處如主文所示之刑，並各諭知易科
      罰金之折算標準。又本院考量被告上開犯行，所犯數罪之
      行為手法、性質大致相同，如以實質累加之方式定應執行
      刑，處罰之刑度顯將超過其行為之不法內涵與罪責程度，
      且刑罰之目的重在矯正被告之法治觀念及反社會性，並期
      能藉由刑罰之手段促使其再社會化，避免再犯，加以刑罰
      對於被告所造成之痛苦程度，係隨刑度增加而生加乘效果
      ，並非以等比方式增加，故以隨罪數增加遞減其刑罰之方
      式，應已足以評價被告行為之不法性，是衡酌被告犯後態
      度及前述所載之各項情狀等因素，就被告所犯各罪為整體
      評價，綜合卷證審酌被告所犯數罪類型、次數、非難重複
      程度爰定其應執行之刑，並諭知易科罰金之折算標準。
據上論斷，應依刑事訴訟法第273條之1第1項、第299條第1項前
段，刑法第304條第1項、第305條、第47條第1項、第41條第1項
前段、第51條第5項，刑法施行法第1條之1第1項，判決如主文。
本案經檢察官張立言提起公訴，檢察官黃正綱到庭執行職務。
中　　華　　民　　國　　110 　年　　9 　　月　　17　　日
                  刑事第二庭  法  官  陳盈孜
以上正本證明與原本無異。
如不服本判決應於收受送達後二十日內向本院提出上訴書狀，並
應敘述具體理由；其未敘述上訴理由者，應於上訴期間屆滿後二
十日內向本院補提理由書(均須按他造當事人之人數附繕本)「切
勿逕送上級法院」。。

                              書記官　黃家麟
中　　華　　民　　國　　110 　年　　9 　　月　　17　　日
附錄本案論罪科刑法條：
中華民國刑法第304條第1項
以強暴、脅迫使人行無義務之事或妨害人行使權利者，處 3 年
以下有期徒刑、拘役或 9 千元以下罰金。
中華民國刑法第305條
以加害生命、身體、自由、名譽、財產之事恐嚇他人，致生危害
於安全者，處 2 年以下有期徒刑、拘役或 9 千元以下罰金。